【裁判字號】    95,訴,1660
【裁判日期】    951018
【裁判案由】    毒品危害防制條例
【裁判全文】
臺灣板橋地方法院刑事判決              95年度訴字第1660號
公  訴  人  臺灣板橋地方法院檢察署檢察官
被      告  甲○○
                    （現羈押於臺灣臺北看守所）
上列被告因違反毒品危害防制條例案件，經檢察官提起公訴（95
年度毒偵字第2942號）及移送本院併案審理（同署95年度毒偵字
第4693號），嗣因被告就被訴事實為有罪之陳述，本院告知被告
簡式審判程序之旨，並聽取當事人之意見後，裁定改由受命法官
獨任依簡式審判程序進行，判決如下：
    主  文
甲○○連續施用第一級毒品，累犯，處有期徒刑捌月。
扣案第一級毒品海洛因壹包之外包裝（空包裝重零點壹捌公克）
沒收，其內之第一級毒品海洛因（驗後淨重零點零肆公克）沒收
銷燬之，扣案之注射針筒伍支、美娜水陸支、美娜水貳瓶均沒收
。
    事  實
一、甲○○前因違反肅清煙毒條例案件，經臺灣桃園地方法院於
    民國72年8 月18日以72年度訴字第357 號判處有期徒刑12年
    ，並於73年4 月13日確定，嗣經入監執行後，於79年8 月8
    日假釋出監，然又經撤銷假釋，再度入監執行殘刑1 年8 月
    15日後，又於84年1 月14日假釋出監；復又因違反肅清煙毒
    條例案件，經本院於84年6 月22日以84年度訴字第835 號判
    處有期徒刑3 年2 月，並於84年8 月28日確定，故上開假釋
    又經撤銷，而再入監接續執行該有期徒刑3 年2 月及殘刑8
    月5 日，嗣經入監執行後，於92年5 月29日假釋出監，並於
    94年2 月15日因縮短刑期且假釋期滿未經撤銷而以執行完畢
    論。
二、甲○○前另因施用毒品案件，經本院裁定送觀察、勒戒後，
    因認有繼續施用毒品之傾向，再經本院裁定令入戒治處所施
    以強制戒治，而於89年12月19日入所戒治，其後於90年5 月
    25日停止戒治並付保護管束（轉入監執行前揭有期徒刑），
    而於90年11月28日保護管束期滿，視為強制戒治期滿，並經
    臺灣板橋地方法院檢察署檢察官於90年12月11日以90年度戒
    毒偵字第749 號不起訴處分確定。詎甲○○猶不知悔改，竟
    基於施用第一級毒品海洛因之概括犯意，於上開強制戒治執
    行完畢釋放後之5 年內即自95年4 月5 日起至95年5 月9 日
    上午8 時許，在其臺北縣三重市○○街42之1 號2 樓住處，
    以注射針筒注射海洛因之施用方式，約2 至3 日即施用1 次
    ，連續多次施用第一級毒品海洛因。嗣於95年4 月7 日下午
    3 時35分許，警方持本院所核發之搜索票，前往上址執行搜
    索，扣得第一級毒品海洛因1 包（驗後淨重0.04公克，空包
    裝重0.18公克）及其所有供本件犯罪所用或預備之注射針筒
    2 支及美娜水6 支；又於95年5 月9 日晚上某時，警方至臺
    北縣蘆洲市○○○路○ 段1 巷旁之土地公廟取締賭博，經徵
    得在場之甲○○同意後，對其執行搜索，扣得其所有供本件
    犯罪所用或預備之注射針筒3 支、美娜水2 瓶，嗣均經採集
    其尿液送驗後，因而查獲上情。
三、案經臺北市政府警察局大安分局報告臺灣板橋地方法院檢察
    署檢察官偵查起訴，且經臺北縣政府警察局蘆洲分局報告臺
    灣板橋地方法院檢察署檢察官偵查而移送本院併案審理。
    理  由
壹、程序方面：
    按本件被告甲○○所犯係死刑、無期徒刑、最輕本刑為3 年
    以上有期徒刑以外之罪，其於準備程序就前揭被訴事實為有
    罪之陳述，經法官告知簡式審判程序之旨，並聽取其與公訴
    人之意見後，本院認無不得或不宜改依簡式審判程序進行之
    處，爰依刑事訴訟法第273 條之1 第1 項、第284 條之1 ，
    裁定本件由受命法官獨任進行簡式審判程序，合先敘明。
貳、實體方面：
  一、認定事實部分：
      訊據被告甲○○對於前揭犯罪事實均坦承不諱，本院復審
      酌：
    (一)查被告前因施用毒品案件，經本院裁定送觀察、勒戒後，
      因認有繼續施用毒品之傾向，再經本院裁定令入戒治處所
      施以強制戒治，而於89年12月19日入所戒治，其後於90年
      5 月25日停止戒治並付保護管束（轉入監執行另案有期徒
      刑），而於90年11月28日保護管束期滿，視為強制戒治期
      滿，並經臺灣板橋地方法院檢察署檢察官於90年12月11日
      以90年度戒毒偵字第749 號不起訴處分確定之事實，有臺
      灣高等法院被告前案紀錄表1 份在卷可按。是以被告業曾
      因初犯施用毒品案件，經送前揭強制戒治，而於前揭強制
      戒治執行完畢釋放後之5 年內，再涉犯本件施用毒品之罪
      甚明。
    (二)次查，經警將被告先後遭查獲時所採之尿液送驗結果，被
      告之尿液均係呈嗎啡陽性反應，此有臺北市政府警察局偵
      辦毒品案件尿液檢體委驗單、臺北縣政府警察局蘆洲分局
      偵辦毒品案件尿液代號對照表、臺灣檢驗科技股份有限公
      司95年4 月27日編號CH/2006/40775 號、95年6 月1 日編
      號CH/2006/51190 號濫用藥物尿液檢驗報告各1 份在卷可
      稽。又查：
      1.海洛因施用入人體後水解還原成嗎啡，再循嗎啡之代謝
        方式排出體外，業據行政院衛生署藥物食品檢驗局以73
        藥檢壹字第030221號函說明綦詳，且尿液中能否驗出嗎
        啡陽性反應，與其投與量、投與途徑、採尿時間、個人
        體質及檢測方法之靈敏度有關，國外曾有文獻報導注射
        6 毫克之海洛因鹽酸鹽，其代謝物嗎啡之平均可檢出時
        限約為26小時，亦經行政院衛生署藥物食品檢驗局於81
        年9 月8 日以（81）藥檢壹字第8114885 號函釋明在案
        。
      2.再者，前揭尿液檢驗報告均載明係以ＧＣ／ＭＳ（即氣
        相層析質譜儀分析法）方法作為確認檢驗之方式，而該
        方法之原理係檢品經氣化後，通過層析管分離純化，再
        將純化後之成分循序送入質譜儀做個別鑑定。因質譜儀
        所測定之圖譜，在化學上被公認具有指紋特性，故可據
        以完全判定該檢品係為何種化合物。職是，台北榮民總
        醫院即認為若以氣相層析質譜儀（ＧＣ／ＭＳ）作藥物
        及其代謝產物之定性及定量分析，幾乎不會有偽陽性反
        應產生，此經該院於83年4 月7 日以83北總內字第3059
        號函釋明在案。
      3.準此而論，被告之尿液經以氣相層析質譜儀分析法檢驗
        ，既均係呈嗎啡陽性反應，顯見被告應有在前揭犯罪時
        間施用第一級毒品海洛因之行為甚明。
    (三)此外，扣案之第一級毒品海洛因1 包經送驗結果，確係海
      洛因無訛（驗後淨重0.04公克，空包裝重0.18公克），此
      有法務部調查局95年5 月18日調科壹字第060011776 號鑑
      定通知書1 份在卷為憑；另本件尚有注射針筒合計5 支、
      美娜水6 支、美娜水2 瓶扣案可稽，上開扣案物品核與被
      告施用本件毒品所可能使用或預備之物相符，益見被告確
      有施用第一級毒品海洛因無誤。
    (四)綜上所述，被告前曾初犯施用毒品，經送前揭強制戒治，
      而於前揭強制戒治執行完畢釋放後，5 年內再犯本件施用
      毒品之罪，事證應屬明確，其犯行應堪認定。
  二、論罪科刑：
    (一)嗣於被告行為後，刑法第56條關於連續犯之規定、第47條
      、第49條關於累犯之規定，均已於94年2 月2 日修正公布
      ，並自95年7 月1 日施行。按同於95年7 月1 日修正施行
      之刑法第2 條規定，乃係關於新舊法比較適用之準據法，
      其本身無關行為可罰性要件之變更，故於95年7 月1 日前
      揭法律修正施行後，如有涉及比較新舊法之問題，即應逕
      依修正後刑法第2 條第1 項規定，為「從舊從輕」之比較
      （參見最高法院95年度第8 次刑事庭會議決議意旨）。茲
      分述如下：
      1.修正後刑法第56條規定，業已刪除連續犯之規定。故連
        續數行為而犯同一罪名，依修正前刑法第56條規定，為
        連續犯，應以一罪論，僅得加重其刑；但依修正後規定
        ，則已無連續犯可資適用，即應將各次犯行以數罪併合
        處罰。是以適用修正前關於連續犯之規定，自係較為有
        利。
      2.修正後刑法第47條、第49條關於累犯之規定，則以出於
        故意再犯有期徒刑以上之罪者為限，並增訂強制工作免
        其執行或執行完畢後，5 年內故意再犯有期徒刑以上之
        罪者，以累犯論之規定（擬制累犯），且刪除「依軍法
        」受裁判者，不適用累犯之規定，以求司法與軍法一致
        。是以修正前後之累犯範圍互有減縮及擴張。
      3.準此而論，前揭刑法第56條連續犯及第47條、第49條累
        犯之修正，均係科刑規範事項之變更，自應依刑法第2
        條第1 項規定，綜合罪刑全部結果，整體為新舊法之「
        從舊從輕」比較（參見最高法院24年上字第4634號判例
        意旨、27年上字第261 號判例意旨）。核被告所為，符
        合修正前刑法第56條連續犯之規定，如予適用，對被告
        自係較為有利；而被告所為均符合修正前後累犯之規定
        ，尚無有利與否之差別。故經綜合比較新舊法結果，應
        以舊法對被告有利，自應整體依刑法第2 條第1 項前段
        規定，適用行為時之修正前刑法等規定，合先敘明。
    (二)查海洛因係屬毒品危害防制條例第2 條第2 項第1 款所規
      定之第一級毒品，核被告所為，係犯毒品危害防制條例第
      10條第1 項施用第一級毒品罪。被告持有毒品，復進而施
      用，其持有毒品之低度行為，為施用毒品之高度行為所吸
      收，不另論罪。被告先後多次施用第一級毒品海洛因之犯
      行，時間緊接，所犯構成要件相同，顯係基於概括犯意反
      覆為之，為連續犯，依修正前刑法第56條規定，以一罪論
      ，並加重其刑。至公訴意旨固僅論及被告於95年4 月7 日
      為警採集尿液前回溯26小時內之某時施用第一級毒品海洛
      因之犯罪事實，漏未論及被告其餘施用第一級毒品海洛因
      之犯罪事實，惟二者間有連續犯之裁判上一罪關係，已如
      前述，該漏未論及之部分應為起訴效力所及，本院自應併
      予審判。被告前因違反肅清煙毒條例案件，經臺灣桃園地
      方法院於72年8 月18日以72年度訴字第357 號判處有期徒
      刑12年，並於73年4 月13日確定，嗣經入監執行後，於79
      年8 月8 日假釋出監，然又經撤銷假釋，再度入監執行殘
      刑1 年8 月15日後，又於84年1 月14日假釋出監；復又因
      違反肅清煙毒條例案件，經本院於84年6 月22日以84年度
      訴字第835 號判處有期徒刑3 年2 月，並於84年8 月28日
      確定，故上開假釋又經撤銷，而再入監接續執行該有期徒
      刑3 年2 月及殘刑8 月5 日，嗣經入監執行後，於92年5
      月29日假釋出監，並於94年2 月15日因縮短刑期且假釋期
      滿未經撤銷而以執行完畢論，此有前揭前案紀錄表1 份在
      卷可按，被告受有期徒刑執行完畢，於5 年以內再犯本件
      最重本刑為有期徒刑以上之罪，為累犯，應依修正前刑法
      第47條規定，加重其刑，並依刑法第70條規定，遞加重之
      。
    (三)本院審酌被告施用毒品，足以戕害其身心，滋生其他犯罪
      ，惡化治安，嚴重損及公益，且被告前曾初犯施用毒品，
      業經強制戒治執行完畢，其竟再為本件施用毒品犯行，顯
      見其不思悔改，自制力亦顯不佳；惟另考量被告於犯後已
      能坦承犯行，而其施用毒品之行為於本質上係屬自我戕害
      行為，反社會性之程度應屬較低等一切情狀，酌情量處如
      主文所示之刑，以資懲儆。又扣案之海洛因1 包內之海洛
      因，既屬第一級毒品，應依毒品危害防制條例第18條第1
      項前段規定，併予宣告沒收銷燬之（惟鑑驗耗用之毒品既
      已滅失，自毋庸宣告沒收銷燬）；至該海洛因1 包之外包
      裝，係用於包裹毒品，防其裸露、潮濕，便於攜帶施用，
      亦係供本件施用毒品所用或預備之物，且係被告所有，此
      據被告於本院審理時供明在卷，爰依修正前刑法第38條第
      1 項第2 款規定（按：刑法第38條關於沒收之規定亦於95
      年7 月1 日修正施行，惟因沒收係屬從刑，應隨同主刑適
      用同一準據法，而前揭比較新舊法結果，既適用刑法修正
      前之規定，有關沒收之規定，自應適用修正前刑法第38條
      規定），亦併予宣告沒收。再扣案之注射針筒合計5 支、
      美娜水6 支及美娜水2 瓶，均係供被告施用本件第一級毒
      品海洛因所用或預備之物，且均係被告所有，亦據被告於
      本院審理時供明在卷，同依修正前刑法第38條第1 項第2
      款規定，均併予宣告沒收。至本件（併案部分）固另扣得
      解藥癮藥水1 瓶，且該藥水亦確係被告所有，但該藥水乃
      係供被告在無海洛因可施用時，暫時作為被告解藥癮之用
      ，此經被告於本院審理時供明甚詳，核與本件施用海洛因
      無關，自不得併予宣告沒收，附此敘明。
據上論斷，應依刑事訴訟法第273 條之1 第1 項、第284 條之1
、第299 條第1 項前段，毒品危害防制條例第10條第1 項、第18
條第1 項前段，刑法第11條、第2 條第1 項前段、修正前刑法第
56條、第47條、第38條第1 項第2 款，判決如主文。
本案經檢察官楊展庚到庭執行職務。
中    華    民    國    95    年    10    月    18    日
                  刑事第十三庭  法  官  陳信旗
以上判決正本證明與原本無異。
如不服本判決，應於送達後10日內向本院提出上訴狀。
                                書記官  陳昭綾
中    華    民    國    95    年    10    月    18    日
附錄本判決論罪科刑之法條：
毒品危害防制條例第10條
    施用第一級毒品者，處6 月以上5 年以下有期徒刑。
    施用第二級毒品者，處3 年以下有期徒刑。


司法院資訊處製作；財團法人民間司法改革基金會備份。
